【裁判字號】    99,交易,720
【裁判日期】    991109
【裁判案由】    過失致死
【裁判全文】
臺灣臺中地方法院刑事判決             99年度交易字第720號
公  訴  人  臺灣臺中地方法院檢察署檢察官
被      告  甲○○
上列被告因過失致死案件，經檢察官提起公訴（99年度偵字第19
310號），被告於準備程序中就被訴事實為有罪之陳述，經告知
簡式審判程序之旨，並聽取公訴人、被告之意見後，由本院合議
庭裁定由受命法官獨任進行簡式審判程序，判決如下：
    主    文
甲○○犯過失致人於死罪，累犯，處有期徒刑拾壹月。
    犯罪事實
一、甲○○前於民國91年間，因公共危險案件，經本院以91年度
    沙交簡字第350號判處拘役50日確定，於91年7月25日易科罰
    金執行完畢；又於93年間，因公共危險案件，經本院以93年
    度中交簡字第2022號判處有期徒刑3月確定，於94年2月25日
    易科罰金而執行完畢；復於97年間，再因公共危險案件，經
    本院以97年度中交簡字第1910號判處有期徒刑5月確定，於
    同年10月2日易科罰金而執行完畢。詎猶不知悔改，於99年6
    月25日晚間8時許起至10時許止，在臺中縣烏日鄉○○路成
    豐巷438弄10之15號之住處內，飲用高粱酒2杯，明知飲用酒
    類後其吐氣所含酒精濃度超過每公升0.25毫克者，不得駕車
    ，亦明知所考領之普通貨車駕駛執照業經吊銷，竟於翌日（
    26日）上午7時30分許，駕駛車牌號碼HD-7480號自用小客車
    離開上址住處，嗣於同日上午8時20分許，行經臺中縣烏日
    鄉○○路○段680巷口，原應注意汽車行駛時之車前狀況，並
    隨時採取必要之安全措施；汽車行駛至交岔路口時，應遵守
    燈光號誌；且閃光黃燈表示「警告」，車輛應減速接近，注
    意安全，小心通過；及不得酒後駕車。而依當時天候晴、日
    間自然光線、柏油路面乾燥、無缺陷、無障礙物、視距良好
    ，並無不能注意之情事，竟疏未注意及此，貿然通過該處路
    口，與賴忠義騎乘之腳踏車發生碰撞，致賴忠義人、車倒地
    ，因而受有頭部外傷，造成顱內出血，經送醫急救，仍於同
    年月28日凌晨1時15分許因顱內出血傷重不治死亡。甲○○
    於肇事後，留在現場等候員警到場處理，嗣於有偵查犯罪權
    限之員警知悉其為犯罪嫌疑人前，向現場處理道路交通事故
    之員警鍾獻德坦承肇事，自首而接受裁判，並經警以酒精濃
    度測試器對甲○○檢測其呼氣酒精濃度，測得其呼氣所含酒
    精成分達每公升0.25毫克，而查悉上情。
二、案經賴忠義之子丙○○告訴及臺灣臺中地方法院檢察署檢察
    官自動檢舉偵查起訴。
    理    由
一、本案被告甲○○所犯係死刑、無期徒刑、最輕本刑為3年以
    上有期徒刑以外之罪，被告於準備程序中就被訴事實為有罪
    之陳述，經告知簡式審判程序之旨，並聽取公訴人及被告之
    意見後，本院合議庭認為適宜而依刑事訴訟法第273條之1第
    1 項規定，裁定由受命法官獨任進行簡式審判程序，且依同
    法第273條之2、第159條第2項之規定，不適用同法第159條
    第1項傳聞法則有關限制證據能力之相關規定，亦不受同法
    第161條之2、第161條之3、第163條之1及第164條至170條規
    定之限制，合先敘明。
二、上揭犯罪事實，業據被告迭於偵查及本院準備程序、審理時
    供承不諱，並有道路交通事故現場圖、道路交通事故調查報
    告表(一)、(二)、臺中縣警察局道路交通事故當事人酒精測定紀
    錄表、刑法第185條之3查獲後測試觀察職務報告、臺中縣警
    察局道路交通事故肇事人自首情形紀錄表、證號查詢汽車駕
    駛人資料、舉發違反道路交通管理事件通知單（中縣警交字
    第HD0000000號、中縣警交字第HE0000000號）影本各1份及
    現場照片10張附卷可稽。
  (一)按飲酒後，國人呼氣酒精消退率為每小時0.062至0.098mg/L
    ，平均值為0.080mg/L，此有內政部警政署刑事警察局91年1
    月25日（91）刑鑑字第11718號函可按，為本院職務上已知
    之事實。經查，被告於99年6月25日晚間8時許起至10時許止
    ，在上址住處飲酒後，於翌日（26日）上午7時30分許駕車
    離開，嗣於同日上午8時20分許發生本件交通事故，而於同
    日上午10時8分許，始經警施以酒測等情，業據其供承在卷
    ，準此，被告酒後駕車出發，至經警對其實施酒精濃度測量
    ，二者相隔已約有2小時又38分（約2.63小時），而其實施
    酒精濃度呼氣測定值為0.25mg/L，有卷附上開被告酒精測定
    紀錄表可按，揆諸前開說明，被告為警查獲施測當時，其呼
    氣酒精濃度應已處於消退階段，並可推算被告駕車出發時，
    呼氣酒精濃度數值約為0.46mg/L（依上揭平均值0.080mg/L
    計算：0.25＋0.080×2.63=0.46mg/L，小數點2位以下4捨5
    入），足認被告飲用酒類後駕車行為時，其吐氣所含酒精濃
    度確係超過每公升0.25毫克。
  (二)又被害人賴忠義確係因被告駕駛上開小客車與被害人騎乘之
    腳踏車發生碰撞，當場人車倒地，並因此受有頭部外傷致顱
    內出血之傷害，經送醫急救後仍因傷重不治死亡之事實，亦
    經臺灣臺中地方法院檢察署檢察官督同檢驗員相驗明確，此
    有臺灣臺中地方法院檢察署相驗屍體證明書、檢驗報告書、
    勘驗筆錄各1份及相驗照片11張附卷可憑。再按汽車駕駛人
    飲用酒類後其吐氣所含酒精濃度超過每公升0.25毫克，不得
    駕車；汽車行駛至交岔路口，其行進、轉彎，應遵守燈光號
    誌；而閃光黃燈表示「警告」，車輛應減速接近，注意安全
    ，小心通過；汽車行駛時，駕駛人應注意車前狀況，並隨時
    採取必要之安全措施，道路交通安全規則第114條第2款、第
    102條第1項第1款、第94條第3項，道路交通標誌標線號誌設
    置規則第211條第1項第1款分別定有明文。觀之本件被告為
    前開駕駛行為時已年滿46歲，並曾考領有適當之普通貨車駕
    駛執照一節，此有公路監理電子閘門證號查詢汽車駕駛人資
    料1紙在卷可稽，是被告應具有前揭注意能力，至屬甚明，
    而本件案發當時為天候晴、日間自然光線、柏油路面乾燥、
    無缺陷、無障礙物、視距良好，且依其智識、能力亦無不能
    注意之情事，亦有前揭道路交通事故調查報告表(一)、(二)各1
    份在卷可參，則被告既無不能注意之情事，竟仍違反飲用酒
    類後不得駕車；行駛至交岔路口，應遵守閃光黃燈標誌，減
    速接近，注意安全，小心通過，及應注意車前狀況等注意義
    務規定，致其所駕駛之上開小客車撞擊被害人所騎乘之腳踏
    車，被害人因此頭部受傷、顱內出血，於送醫急救後仍因傷
    重不治死亡，被告駕駛行為顯有過失，至為灼然。足徵被告
    之過失行為與被害人死亡之結果間，具有相當因果關係，應
    堪認定。
  (三)綜上所述，足見被告之自白核與事實相符，應可採為論罪科
    刑之依據。從而，本件事證已臻明確，被告犯行洵堪認定，
    應予依法論科。
二、核被告所為，係犯刑法第276條第1項過失致人於死罪。又被
    告為汽車駕駛人，為本件駕車行為時，其普通貨車駕駛執照
    業遭監理機關吊銷而屬無駕駛執照，業據被告供述在卷，並
    有卷附上開證號查詢汽車駕駛人資料在卷可稽，是被告無駕
    駛執照及酒醉駕車，因而致人死亡，應依道路交通管理處罰
    條例第86條第1項規定，加重其刑。而道路交通管理處罰條
    例之數種加重事項為列舉規定，被告僅符合其一即構成加重
    其刑要件，僅加重1次即可，縱使同時有數種加重事項，無
    庸再遞加其刑，是本件被告雖同時構成該條例無駕駛執照及
    酒醉駕車之加重事項，仍僅加重1次已足。再被告前於91年
    間，因公共危險案件，經本院以91年度沙交簡字第350號判
    處拘役50日確定，於91年7月25日易科罰金執行完畢；又於
    93年間，因公共危險案件，經本院以93年度中交簡字第2022
    號判處有期徒刑3月確定，於94年2月25日易科罰金而執行完
    畢；復於97年間，再因公共危險案件，經本院以97年度中交
    簡字第1910號判處有期徒刑5月確定，於同年10月2日易科罰
    金而執行完畢，此有臺灣高等法院被告前案紀錄表1份附卷
    可稽，其於有期徒刑執行完畢後5年以內，故意再犯本件有
    期徒刑以上之罪，構成累犯，應依刑法第47條第1項規定，
    遞加重其刑。另被告於肇事後，留在現場等候員警到場處理
    ，嗣於有偵查犯罪權限之員警知悉其為犯罪嫌疑人前，向現
    場處理道路交通事故之員警鍾獻德坦承肇事一情，有臺中縣
    警察局道路交通事故肇事人自首情形紀錄表1紙在卷可憑，
    是被告對未發覺之犯罪自首而接受裁判，爰依刑法第62條前
    段之規定，減輕其刑。被告所犯上開過失致人於死罪有二以
    上刑之加重及減輕事由，爰依法先加後遞減之。爰審酌被告
    前有多次公共危險前案紀錄，有卷附上開臺灣高等法院被告
    前案紀錄表1紙可按，竟再次飲用酒類後而駕車，並肇生本
    件道路交通事故，導致被害人死亡，行為實屬不該；惟念其
    犯後始終坦認犯行，態度尚佳，然迄今仍尚未與被害人之子
    即告訴人丙○○暨其家屬達成和解，賠償損失，難認悔意甚
    堅，及公訴人具體求刑有期徒刑11月亦屬適當等一切情狀，
    量處如主文所示之刑，以資懲儆。
據上論斷，應依刑事訴訟法第273條之1第1項、第299條第1項前
段，道路交通管理處罰條例第86條第1項，刑法第276條第1項、
第47條第1項、第62條前段，刑法施行法第1條之1第1項、第2項
前段，判決如主文。
本案經檢察官乙○○到庭執行職務。
中    華    民    國    99    年    11    月    9    日
                  交通法庭    法  官  黃麗玲
附錄論罪科刑法條：
中華民國刑法第276條
（過失致死罪）
因過失致人於死者，處 2 年以下有期徒刑、拘役或 2 千元以下
罰金。
從事業務之人，因業務上之過失犯前項之罪者，處 5 年以下有
期徒刑或拘役，得併科 3 千元以下罰金。
以上正本證明與原本無異。
如不服本判決應於收受判決後10日內向本院提出上訴書狀，並應
敘述具體理由；其未敘述上訴理由者，應於上訴期間屆滿後20日
內向本院補提理由書（均須按他造當事人之人數附繕本）「切勿
逕送上級法院」。
                                書記官  黃毅皓
中    華    民    國    99    年        月        日

司法院資訊處製作；財團法人民間司法改革基金會備份。
